【裁判字號】    97,裁,5189
【裁判日期】    971128
【裁判案由】    殯葬管理條例
【裁判全文】
最  高  行  政  法  院  裁  定
                                      97年度裁字第5189號
上  訴  人  甲○○
被 上訴 人  臺北市殯葬管理處
代  表  人  乙○○
上列當事人間殯葬管理條例事件，上訴人對於中華民國97年9月3
日臺北高等行政法院97年度訴字第727號判決，提起上訴，本院
裁定如下：
    主  文
上訴駁回。
上訴審訴訟費用由上訴人負擔。
    理  由
一、按對於高等行政法院判決之上訴，非以其違背法令為理由，
    不得為之，行政訴訟法第242條定有明文。依同法第243條第
    1項規定，判決不適用法規或適用不當者，為違背法令；而
    判決有同條第2項所列各款情形之一者，為當然違背法令。
    又提起上訴，應以上訴狀表明上訴理由，並應添具關於上訴
    理由之必要證據，復為同法第244條第1項第4款及第2項所明
    定。準此，當事人對於高等行政法院判決提起上訴，如以高
    等行政法院判決有行政訴訟法第243條第1項規定之不適用法
    規或適用不當為理由時，其上訴狀或理由書應有具體之指摘
    ，並揭示該法規之條項或其內容；若係成文法以外之法則，
    應揭示該法則之旨趣；倘為司法院解釋或本院之判例，則應
    揭示該判解之字號或其內容；如以高等行政法院判決有行政
    訴訟法第243條第2項所列各款情形為理由時，其上訴狀或理
    由書應揭示合於該條項各款之事實。上訴狀或理由書如未依
    此項方法表明，或其所表明者與上開法條規定不合時，即難
    認為已對高等行政法院判決之違背法令有具體之指摘，其上
    訴自難認為合法。
二、本件上訴人對於臺北高等行政法院97年度訴字第727號判決
    （下稱原判決）上訴，雖以：(一)依民國（下同）80年9月25
    日臺北市政府（80）府社字第8006871號函修正公布之臺北
    市公墓地使用申請須知一說明(二)5.之規定，申請預留墓地之
    應備文件為配偶之身分證影本及申請人私章，非常簡便，上
    訴人不可能不申請，縱使被上訴人現今查無此申請資料，要
    非不能補正，不應逕予否准。又關於84年間預留墓穴部分，
    若為非法預留，被上訴人為何不依相關規定制止，亦未善盡
    輔導上訴人補正手續，而其公墓管理人員復未善盡現場查驗
    之責，致上訴人深信預留穴位於法有據，而原審就此未詰問
    被上訴人，有失公允。(二)96年6月間上訴人向被上訴人申請
    使用該預留墓穴，以安葬亡母，被上訴人先以違規預留而否
    准，嗣告知上訴人必須切結7年之使用期限，作為交換條件
    ，迫使上訴人應允於7年後將原本安葬亡父可不受使用期限
    限制之墓基歸還被上訴人，此種誘人誤蹈陷阱之作為，實非
    政府機關所當為，原審應依法責令被上訴人追究失職人員，
    並給予上訴人適當之補救。(三)國人素重倫理五常之道，且夫
    婦合葬乃天經地義之事，亦為社會傳統習俗，若以被上訴人
    現行法令之規範，則夫婦合葬乃為不可行，是此種法令違背
    社會善良習俗，乖離正道遠矣，其本身即有檢討修改之必要
    。(四)原審行言詞辯論程序時，未讓上訴人充分發言，有違行
    政訴訟法第125條第2項規定，上訴人質疑原審能否作出公平
    之審判等語，為其論據。惟觀諸原審卷附之言詞辯論筆錄記
    載，原審已使上訴人及其訴訟代理人為事實上及法律上適當
    完全之辯論，並無上訴人指摘之未讓其充分發言等情，自無
    違反行政訴訟法第125條第2項規定之情事。另核其上訴狀所
    載其餘內容，或係重述其在原審業經主張而為原判決摒棄不
    採之陳詞，或係就原審取捨證據、認定事實之職權行使事項
    ，任加指摘違誤，或係就原審所為論斷或駁斥其主張之理由
    ，泛言原判決違法，而未具體表明原判決究竟有如何合於不
    適用法規或適用不當、或有行政訴訟法第243條第2項所列各
    款之情形，尚難認為已對原判決之如何違背法令有具體之指
    摘。依首揭規定及說明，應認其上訴為不合法，應予駁回。
三、據上論結，本件上訴為不合法。依行政訴訟法第249條第1項
    前段、第104條、民事訴訟法第95條、第78條，裁定如主文
    。
中    華    民    國    97    年    11    月    28    日
                    最高行政法院第五庭
                        審判長法官  劉  鑫  楨
                              法官  林  茂  權
                              法官  黃  淑  玲
                              法官  吳  慧  娟
                              法官  曹  瑞  卿
以  上  正  本  證  明  與  原  本  無  異
中    華    民    國    97    年    11    月    28    日
                              書記官  張  雅  琴


司法院資訊處製作；財團法人民間司法改革基金會備份。
